【裁判字號】    95,交聲,82
【裁判日期】    950913
【裁判案由】    違反道路交通管理處罰條例聲明異議
【裁判全文】
臺灣臺東地方法院交通事件裁定          95年度交聲字第82號
原處分機關  交通部公路總局高雄區監理所臺東監理站
異  議  人
即受處分人  乙○○
上列受處分人因違反道路交通管理處罰條例案件，對於交通部公
路總局高雄區監理所臺東監理站民國九十五年八月八日所為之處
分（原處分案號：東監違字第裁八一─Ｔ00000000號）
，聲明異議，本院裁定如下：
    主  文
異議駁回。
    理  由
一、按行為後法律或自治條例有變更者，適用行政機關最初裁處
    時之法律或自治條例；但裁處前之法律或自治條例有利於受
    處罰者，適用最有利於受處罰者之規定，行政罰法第五條定
    有明文。查異議人即受處分人乙○○行為後，道路交通管理
    處罰條例第五十三條第一項業於民國九十五年七月一日修正
    公布施行，比較修法前後對於汽車駕駛人行經有燈光號誌管
    制之交岔路口闖紅燈者之罰則，均處汽車駕駛人新臺幣（下
    同）一千八百元以上五千四百元以下罰鍰，並記違規點數三
    點而屬相同，依行政罰法第五條規定，自應適用行政機關最
    初裁處時之法律即修正後道路交通管理處罰條例第五十三條
    第一項、第六十三條第一項第三款規定論處，先予敘明。
二、異議意旨略以：異議人於九十五年六月二十六日十六時五十
    分，駕駛車號一０六─ＨＫ營業貨運曳引車，行經臺東縣太
    麻里鄉臺九線四０二點二公里由南往北之交岔路口，在前開
    路口等紅燈（三時相號誌）停車，於綠燈後才起步，因當時
    執勤警員位置無法看清楚異議人有無違規闖紅燈，且警員亦
    未拍照以證明異議人確有闖紅燈情事，卻以異議人有闖紅燈
    之違規事實開單舉發，與實情顯有不符，因認原處分不當云
    云。
三、按汽車駕駛人，行經有燈光號誌管制之交岔路口闖紅燈者，
    處一千八百元以上五千四百元以下罰鍰，修正後道路交通管
    理處罰條例第五十三條第一項定有明文。復按汽車駕駛人，
    違反上開規定者，應記違規點數三點，同條例第六十三條第
    一項第三款亦有規定。
四、經查，異議人即受處分人鍾廣城於本院調查時固僅承認於九
    十五年六月二十六日十六時五十分，有駕駛車號一０六─Ｈ
    Ｋ營業貨運曳引車，行經臺東縣太麻里鄉臺九線四０二點二
    公里由南往北交岔路口，並有收受執勤員警交付之舉發通知
    單一聯，然矢口否認有何闖紅燈之違規行為，並辯稱伊有於
    紅燈時停車等候，並無闖紅燈之違規行為云云。惟依證人甲
    ○○即當日執勤並舉發本件違規之臺東縣政府警察局大武分
    局正興派出所警員，於本院調查時到庭具結證稱：「（問：
    請描述當時情況？）答：當時我們在執行交通稽查，是在太
    麻里大王國中前一個三岔路口，當時有看到異議人與另一部
    車，異議人是開內車道，另外一部車是開外車道，在號誌已
    經是紅燈的時候，我看到異議人的車及另外一部車闖紅燈，
    我就將開在內車道異議人的車用揮紅旗方式，要求他停下來
    ，但異議人車子並沒有停下來，往前繼續開，我就開巡邏車
    在後追趕，約追趕一公里才將異議人的車子攔下來，之後我
    到異議人車旁說，先生請你的證件借我看一下，然後我說你
    剛才闖紅燈我攔你下來為何你不停下來，他說沒有，我說我
    與我同仁都有看到，他就將駕照及行車執照的證件交給我，
    並說這是證件，要開隨你開，異議人就開車離開，我就回到
    原來路檢點，那時候我還沒有開舉發單，過了約半個小時之
    後，異議人就到我們執勤的地點，我跟他講你證件你不要嗎
    ？然後我就開始填舉發闖紅燈的單子，我在填載的時候他就
    在旁邊一直講，另外一個同仁就跟異議人說，你簽完名之後
    ，要申訴再去申訴，然後異議人簽收完舉發單後就離開」、
    「（問：你確定乙○○先生當時有闖紅燈？）答：我確定有
    」（參見本院九十五年九月六日訊問筆錄）。本院參諸證人
    甲○○警員與異議人間不僅未有任何怨隙，且係毫不相識之
    人，衡情證人應無設詞攀誣，或虛構違規事實陷害異議人之
    理。況警員執行公務時，本身即受有行政懲處責任之監督，
    且其到庭具結作證，更係以刑事責任擔保其證言之真實性，
    故證人甲○○警員之前開證述內容，應可採信。次查，交通
    違規行政爭訟之舉證責任原理，應非如刑事案件中，必須超
    越任何合理懷疑，始可為有罪判決之嚴格程度，而係應與民
    事訴訟之舉證責任原理相類似，亦即基本上應就行政機關與
    人民所各自主張有利於己之事實，分配其應盡之舉證責任，
    而非逕予準用刑事訴訟上之「無罪推定」原則，此觀諸行政
    訴訟法第一百三十六條，規定行政訴訟程序準用民事訴訟法
    第二百七十七條舉證責任分配原則之立法意旨，即可明瞭。
    基此，本件異議人未對於本件執勤警員之舉發有誤，另行提
    出其他相關事證以供調查，僅為空言指摘，且經查亦無任何
    證據，足資證明本件執勤警員確有捏造事實違法取締之情事
    ，故證人甲○○警員本其維護交通秩序、安全職責所為之本
    件舉發，自應受到合法、正確之推定。異議人復自承有收受
    違規舉發通知單一聯，已如前述，並有臺東縣警察局東警交
    字第Ｔ00000000號舉發違反道路交通管理事件通知
    單、交通部公路總局高雄區監理所臺東監理站九十五年八月
    八日東監違字第裁八一─Ｔ00000000號違反道路交
    通管理事件裁決書各一件附卷可考。從而，異議人確有駕駛
    車號一０六─ＨＫ營業貨運曳引車，於前開時、地，在行經
    設有燈光號誌管制設施之交岔路口時，有闖紅燈之違規行為
    ，而執行交通勤務員警亦依規定將違規舉發通知單交異議人
    當場收受，應無疑問。是原裁決機關即交通部公路總局高雄
    區監理所臺東監理站據此引用道路交通管理處罰條例第五十
    三條第一項及第六十三條第一項第三款（原裁決書漏載「第
    三款」）之規定裁處異議人罰鍰三千六百元，並記違規點數
    三點，於法即無不當，本件異議人之異議為無理由，應予駁
    回。
五、據上論斷，應依道路交通管理處罰條例第八十七條第二項，
    交通案件處理辦法第十九條，裁定如主文。
中    華    民    國    95    年    9     月    13    日
                  交通法庭    法  官  詹慶堂
以上正本證明與原本無異。
如不服本裁定，應於裁定送達後5日內向本院提出抗告狀（須附
繕本）。
「切勿逕送上級法院」
                              書記官  張建成
中    華    民    國    95    年    9     月    18    日


司法院資訊處製作；財團法人民間司法改革基金會備份。
